臺灣臺中地方法院刑事判決　　　　　　　　　　　　　九十一年度易字第九三七號
　　公　訴　人　台灣台中地方法院檢察署檢察官
　　被　　　告　甲○○
　　選任辯護人　黃振源
右列被告因違反菸酒管理法案件，經檢察官提起公訴（九十一年度偵字第四六八五號
），本院判決如左：
    主  文
甲○○明知為私酒，意圖販賣而陳列，處有期徒刑肆月，如易科罰金，以參佰元折算
壹日，緩刑參年。
扣案之私釀米酒一百公升、楊桃蒸餾白酒六十公升、標貼楊桃露三十六公升、紅葡萄
露三百五十四公升、標貼梅露酒十三‧八公升、葡萄蒸餾白酒一百十四公升、標貼紅
葡萄露一百九十二公升、不銹鋼桶裝葡萄蒸餾白酒二千一百七十公升，均沒收。
    事  實
一、甲○○明知其於菸酒專賣制度廢止前之民國九十年七月間，所釀造之米酒、楊桃
    蒸餾白酒、楊桃露、紅葡萄露、葡萄蒸餾白酒、梅露酒，並未經許可，屬於私酒
    ，仍意圖販賣，在台中縣后里鄉○○村○○路四十號住處之客廳酒櫃內，陳列貼
    有楊桃酒、紅葡萄露、白葡萄露、楊桃酒等私酒，供不特人選購，且自九十一年
    一月一日菸酒管理法生效時起，仍意圖販賣繼續陳列。迨九十一年二月二十五日
    下午五時許，為警持本院核發之搜索票在上址查獲，並扣得私釀米酒一百公升、
    楊桃蒸餾白酒六十公升、標貼楊桃露三十六公升、紅葡萄露三百五十四公升、標
    貼梅露酒十三‧八公升、葡萄蒸餾白酒一百十四公升、標貼紅葡萄露一百九十二
    公升、不銹鋼桶裝葡萄蒸餾白酒二千一百七十公升，及製酒工具蒸餾炊具二組、
    酒精度量衡二支。
二、案經台中港務警察局移送台灣台中地方法院檢察署檢察官偵查起訴。
    理  由
一、訊據被告甲○○否認意圖販賣陳列私酒犯行，辯稱伊於九十年七月間，在住處釀
    造米酒、楊桃蒸餾白酒、楊桃露、紅葡萄露、葡萄蒸餾白酒、梅露酒，是自己要
    喝，不是要賣，在客廳酒櫃內陳列有酒名標貼之酒，係因伊有賣酒瓶，擺設給人
    看云云。惟查被告已自承扣案之米酒、楊桃蒸餾白酒、楊桃露、紅葡萄露、梅露
    酒、葡萄蒸餾白酒為其於九十年七月間所私釀等情，並有私釀米酒一百公升、楊
    桃蒸餾白酒六十公升、標貼楊桃露三十六公升、紅葡萄露三百五十四公升、標貼
    梅露酒十三‧八公升、葡萄蒸餾白酒一百十四公升、標貼紅葡萄露一百九十二公
    升、不銹鋼桶裝葡萄蒸餾白酒二千一百七十公升，及釀酒工具蒸餾炊具二組、酒
    精度量衡二支扣案可稽。而被告確在其上開住處客廳之酒櫃內陳列貼有酒名之酒
    瓶，瓶內裝酒，每種一瓶，於九十一年二月二十五日下午五時許為警當場查獲，
    查獲時適有一位客人要向甲○○購酒，有談及價錢之事實，復據證人即查獲員警
    乙○○在本院審理時證述綦詳。再依本院九十一年度聲搜字第四二九號搜索票聲
    請案卷附錄音帶及警員洪子斌製作之譯文顯示，被告於九十一年二月十九日下午
    一時五十八分許，曾與前往上址欲購私酒之游姓民眾談及私釀米酒、葡萄酒、梅
    酒、禮盒裝白蘭地價格（私釀米酒一台斤新台幣六十元，葡萄酒、梅酒一台斤均
    為新台幣一百元，禮盒裝白蘭地一瓶新台幣二百五十元），被告並稱櫃子上排的
    幾乎都有（賣）等語，另經本院調閱該案卷查證無訛，即被告亦不否認譯文內容
    。況依常情，如僅供自用，焉會釀造高達三千零三十九‧八公升之私酒，且予以
    包裝標貼？顯見被告產製私酒係意圖販賣，並已陳列其住處客廳之酒櫃內供人選
    購，所辯無非飾卸之詞，不足採信，其犯行已堪認定。
二、核被告所為，係犯菸酒管理法第四十七條之意圖販賣私而陳列罪。爰審酌被告尚
    無前科及其犯罪動機、目的、手段、所生危害、犯罪後態度等一切情狀，處以如
    主文所示之刑，並諭知易科罰金之折算標準。末查被告未曾受有期徒刑以上刑之
    宣告，有台灣台中地方法院檢察署刑案資料查註紀錄表足憑，且尚有殘障之公公
    及年幼養子需其照料（見卷附殘障手冊影本及戶籍謄本），因一時失慮致觸刑章
    ，經此次教訓當知所警惕，而無再犯之虞，本院認所宣告之刑，以暫不執行為適
    當，併予宣告緩刑三年，以啟自新。扣案之私釀米酒一百公升、楊桃蒸餾白酒六
    十公升、標貼楊桃露三十六公升、紅葡萄露三百五十四公升、標貼梅露酒十三‧
    八公升、葡萄蒸餾白酒一百十四公升、標貼紅葡萄露一百九十二公升、不銹鋼桶
    裝葡萄蒸餾白酒二千一百七十公升，均應依菸酒管理法第五十七條諭知沒收。
三、公訴意旨另以：被告明知未經許可，不得產製私酒，竟未經中央主管機關許可，
    自九十年七月間起，在台中縣后里鄉○○村○○路四十號住處，私自釀造米酒、
    楊桃蒸餾白酒、楊桃露、紅葡萄露、葡萄蒸餾白酒、梅露酒等私酒，因認被告此
    部分行為亦涉有菸酒管理法第四十六條之產製私酒罪等語。經查被告於警訊時係
    供陳米酒的製造是將米蒸煮後加入少量的糖及少量的白麴，發酵二十天至一個月
    ，變成有酒精的米酒，再使用蒸餾炊具，蒸餾成酒精成份三十至三十二度的米酒
    ，葡萄酒的製造，是將葡萄放到桶內，以一斤葡萄四兩糖比例，使自然發酵二至
    三個月，過濾成葡萄露，再使用蒸餾炊具，蒸餾成酒精成份二十至三十度的葡萄
    白酒，是九十年七月份製造葡萄酒、白葡萄酒及米酒等語，又於偵查中供稱自九
    十年七月間開始釀造等語，而於本院審理時則稱查獲之私酒係九十年七月份所製
    造等語，並無證據足證被告於九十一年一月一日以後仍有繼續產製私酒之行為，
    應認扣案之米酒、楊桃蒸餾白酒、楊桃露、紅葡萄露、梅露酒、葡萄蒸餾白酒，
    均係被告於九十年十二月三十一日以前即已產製完成。次查菸酒管理法係經總統
    於八十九年四月十九日公布，並定自九十一年一月一日施行，依刑法第一條規定
    ，被告於九十年十二月三十一日以前產製私酒之行為，即無適用菸酒管理法予以
    規範之餘地（另菸酒專賣制度業於九十一年一月一日廢除，台灣省菸酒專賣暫行
    條例關於專賣制度之刑事刑罰部分已停止適用，亦不能適用該條例科刑，併予敘
    明），被告之產製私酒行為應屬不罰，自不能令負菸酒管理法第四十六條之產製
    私酒罪責。惟公訴人認被告此部分行為，與其行開有罪部分，有方法結果之牽連
    關係，為裁判上一罪，故不另為無罪之諭知，扣案之製酒工具蒸餾炊具二組、酒
    精度量衡二支，亦無從宣告沒收。
據上論斷，應依刑事訴訟法第二百九十九條第一項前段、菸酒管理法第四十七條、第
五十七條、刑法第十一條前段、第四十一條第一項前段、第七十四條第一款，罰金罰
鍰提高標準條例第二條，判決如主文。
中      華      民      國      九十一      年    六    月      六      日
                                        法  官  鍾堯航
右正本證明與原本無異。
如不服本判決，應於送達後十日內向本院提出上訴狀（須附繕本），上訴於台灣高等
法院台中分院。
                                        書記官
中      華      民      國      九十一      年    六    月      六      日
附錄論罪科刑法條
菸酒管理法第四十七條：
明知為私菸、私酒，而販賣、轉讓或意圖販賣而陳列者，處一年以下有期徒刑、拘役
或科或併科新台幣十五萬元以上七十五萬元以下罰金。
